臺灣高等法院刑事裁定
111年度抗字第1295號
抗  告  人
即  受刑人  翁建成




上列抗告人即受刑人因聲明異議案件，不服臺灣新北地方法院中
華民國111年7月4日裁定（111年度聲字第1761號），提起抗告，
本院裁定如下：
    主  文
抗告駁回。
    理  由
一、原裁定意旨略以：
　㈠聲明異議人即受刑人翁建成（下稱受刑人）前因違反毒品危
    害防制條例等案件，經臺灣新北地方法院（下稱新北地院）
    以106年度訴字第606號判決，就犯販賣第一級毒品罪部分，
    判處有期徒刑3年8月（共5罪）、3年10月；就轉讓禁藥罪部
    分，判處有期徒刑7月；就施用第二級毒品罪部分，判處有
    期徒刑7月，並合併定刑有期徒刑7年4月，受刑人不服提起
    上訴後，就上開轉讓禁藥罪及施用第二級毒品罪部分撤回上
    訴而告確定，其餘販賣第一級毒品罪部分，則經本院以107
    年度上訴字第3659號判決上訴駁回而確定（下稱甲案）。另
    因犯施用第一、二級毒品罪，經新北地院以108年度審易字
    第949號判決判處有期徒刑3月、5月，並合併定刑有期徒刑6
    月確定（下稱乙案）。又因違反毒品防制條例等案件，經新
    北地院以108年度訴字第780號判決，就販賣第一級毒品罪部
    分，各判處有期徒刑16年6月（共14罪）；就轉讓禁藥罪部
    分，各判處有期徒刑8月（共16罪)，並合併定刑有期徒刑17
    年6月，嗣受刑人不服提起上訴後，就上開轉讓禁藥罪共16
    罪部分撤回上訴而告確定，其他販賣第一級毒品部分及所定
    應執行刑，則經本院以109年度上訴字第863號判決撤銷，改
    判處有期徒刑8年（共14罪），並就販賣第一級毒品部分合
    併定刑有期徒刑11年確定（下稱丙案）。上開甲、乙、丙各
    罪，經本院以110年度聲更一字第14號裁定合併定刑有期徒
    刑21年，經受刑人抗告後，由最高法院以110年度台抗字第1
    929號裁定抗告駁回而確定，有被告前案紀錄表可憑。
　㈡上開丙案中之轉讓禁藥罪共16罪部分於確定後，先送請臺灣
    新北地方檢察署（下稱新北地檢署）檢察官以109年度執字
    第5233號案件執行，而同署檢察官亦據此核發109年執乙字
    第5233號執行指揮書，並於罪名及刑期欄中記載：「藥事法
    有期徒刑8月16次暫執行有期徒刑10年8月」，惟其備註欄亦
    記載：「接續本署108執15495號指揮書之後執行，俟定刑後
    再換發指揮書。販賣第一級毒品罪上訴中。」等語，有上開
    案號之執行指揮書電子檔紀錄1份在卷可參。並參前述丙案
    各罪判決情形可知，其中轉讓禁藥罪共16罪部分因受刑人撤
    回上訴已先行確定，但當時第一審判決所認定販賣第一級毒
    品共14罪部分及就全部罪刑所宣告之應執行刑，因上訴中而
    尚未確定，此時檢察官自僅能就已確定之轉讓禁藥罪共16罪
    部分據以執行，是檢察官依據當時已確定之裁判部分核發上
    開執行指揮書執行，並無違誤，並不生違反不利益變更禁止
    原則問題，且依據該執行指揮書之記載，檢察官顯亦有注意
    到尚有丙案之販賣第一級毒品共14罪上訴中，待嗣後合併定
    應執行刑結果確定後將再換發指揮書，並無侵害受刑人權益
    情形，聲明異議意旨容有誤會。況上開甲、乙、丙各罪確定
    後，業經本院以110年度聲更一字第14號裁定應執行有期徒
    刑21年，抗告後，經最高法院以110年度台抗字第1929號裁
    定抗告駁回而確定，且檢察官亦據此確定裁判結果核發111
    年執更乙字第507號執行指揮書，並於備註欄上記載：「註
    銷本署108執緝3024號、108執15495號、『109執5233號』、11
    0執4640號指揮書，改以本件指揮書執行……」等語，有上開
    案號之執行指揮書電子檔紀錄1份在卷可考，足見本件聲明
    異議所指摘之執行指揮書業經註銷而不存在，是其本件聲明
    異議實係以不存在之執行指揮書為標的，無聲明異議之實益
    ，自無理由，應予駁回。
　㈢聲明異議意旨聲請就丙案中之轉讓禁藥罪14罪部分，另宣告
    應執行刑云云，除與刑事訴訟法第477條規定此部分僅能由
    該案犯罪事實最後判決之法院之檢察官聲請之規定要件不符
    外，受刑人所犯之甲、乙、丙案中之各罪，業已另經法院裁
    定合併定應執行刑確定，自無重複定刑之必要，是其所求顯
    於法不合，亦應予駁回等語。　　
二、抗告意旨略以：
　　受刑人前因違反毒品危害防制條例案件，經新北地院以108
    年度訴字第780號判決，就販賣第一級毒品共14罪部分，各
    判處有期徒刑16年6月，就轉讓禁藥共16罪部分，各判處有
    期徒刑8月，並就上開30罪合併定刑有期徒刑17年6月，經受
    刑人不服提起上訴後，因受刑人就轉讓禁藥共16罪部分撤回
    上訴，而先行確定，另販賣第一級毒品共14罪及原所定應執
    行刑部分均撤銷，各改判處有期徒刑8年，並就此部分合併
    定刑有期徒刑11年確定（按即前揭丙案部分），並再與受刑
    人所另犯之案件（即前揭甲、乙二案）合併定刑應執行有期
    徒刑21年確定。惟依刑事訴訟法第370條第2項規定及其立法
    理由，係針對第二審上訴案件之定應執行之刑，已明訂不利
    益變更禁止原則，故分屬不同案件之數罪併罰，倘一裁判宣
    告數罪之刑曾經定期執行刑，再與其他裁判宣告之刑定其執
    行刑時，亦應同受此一原則之拘束。受刑人另犯之他案，分
    別合併定刑有期徒刑7年4月（即甲案）、6月（即乙案），
    加計丙案販賣第一級毒品部分之合併定刑有期徒刑11年，合
    計18年10月，亦即上開丙案轉讓禁藥部分之執行刑為2年2月
    （即21年－7年4月－6月－11年＝2年2月），顯然係以累加方式
    計算受刑人刑度；然以丙案本身觀之，原一審法院（即新北
    地院108年度訴字第780號判決），就受刑人合併定刑部分，
    係以有期徒刑16年6月為基礎，其餘所犯29罪部分，僅酌加1
    年刑期，而合併定刑有期徒刑17年6月。兩相比較，顯然檢
    察官上開聲請合併定應執行刑，對受刑人而言，完全無恤刑
    利益可言，已然違反不利益變更禁止原則，並與比例原則、
    罪責相當原則有違，復嚴重侵害受刑人權益。請再為審酌、
    釐清本件定應執行刑之裁定，有無違反罪責相當、比例原則
    、平等原則、法官自由裁量權之行使等原則，請求撤銷原裁
    定，另為適法裁定以維受刑人權益等語。
三、本院之判斷：
　㈠按受刑人或其法定代理人或配偶以檢察官執行之指揮為不當
    者，得依刑事訴訟法第484條規定向諭知該裁判之法院聲明
    異議。而所謂指揮執行為不當，係指就刑之執行或其方法違
    背法令，或雖非違法而因處置失當，致受刑人蒙受重大不利
    益者而言（最高法院100年度台抗字第968號裁定意旨參照）
    。如未經檢察官指揮執行或執行指揮書已經不存在，即無依
    該條文聲明異議之餘地。
　㈡經查：
　⒈原裁定關於何以認為受刑人對於本件新北地檢署檢察官109年
    度執字第5233號執行指揮書（下稱系爭執行指揮書）之聲明
    異議為無理由等節，已詳敘其依據及理由，核無違誤。且查
    ，受刑人所聲請註銷之新北地方檢察署109年度執字第5233
    號執行指揮書，業因本院110年度聲更一字第14號裁定，就
    受刑人所犯甲、乙、丙三案合併定刑有期徒刑21年，經受刑
    人不服提起抗告，由最高法院以110年度台抗字第1929號裁
    定抗告駁回確定後，而經檢察官註銷，並於111年2月16日換
    發為111年度執更乙字第507號執行指揮書，有上開裁判、新
    北地檢署執行指揮書電子檔紀錄電腦列印資料及受刑人之前
    案紀錄表在卷可稽（見原審卷第75至84、93頁、本院卷第37
    至40頁）。揆諸前揭說明，系爭執行指揮書既經註銷而失其
    效力，受刑人對之聲明異議，自屬無據，原審予以裁定駁回
    ，於法並無不合。
　⒉又刑事訴訟法第484條所稱「檢察官執行之指揮不當」者，係
    指執行之指揮違法及執行方法不當等情形而言，故聲明異議
    之對象應係檢察官之執行指揮行為，而非檢察官據以指揮執
    行之科刑裁判，亦即受刑人聲明異議之客體，應以檢察官執
    行之指揮為限。是受刑人抗告意旨所指應釐清之定刑裁定（
    即本院110年度聲更一字第14號裁定及最高法院110年度台抗
    字第1929號裁定），即非刑事訴訟法第484條聲明異議之對
    象，本件抗告意旨請求審酌上開定刑裁定之適法性云云等節
    ，顯於法不合。
四、綜上所述，受刑人抗告意旨執前詞指摘原裁定不當，為無理
    由，應予駁回。
據上論斷，應依刑事訴訟法第412條，裁定如主文。
中　　華　　民　　國　　111 　年　　8 　　月　　26　　日
                  刑事第二十二庭審判長法  官  王美玲
                                      法  官  汪怡君
                                      法  官  陳銘壎
以上正本證明與原本無異。
如不服本裁定，應於收受送達後五日內向本院提出再抗告狀。
                                      書記官  廖紫喬
中　　華　　民　　國　　111 　年　　8 　　月　　26　　日